臺灣彰化地方法院民事裁定
111年度監宣字第264號
聲  請  人  謝東山  


相  對  人  謝徐色  

關  係  人  謝祖德  

上列聲請人聲請監護宣告事件，本院裁定如下：
    主  文
宣告謝徐色（女、民國00年00月00日生、身分證統一編號：Z000
000000號）為受監護宣告之人。
選定謝東山（男、民國00年00月00日生、身分證統一編號：Z000
000000號）為受監護宣告之人之監護人。
指定謝祖德（男、民國00年0月00日生、身分證統一編號：Z0000
00000號）為會同開具財產清冊之人。
程序費用由受監護宣告之人負擔。
    理  由
一、聲請意旨略以：相對人謝徐色為聲請人謝東山之母，於民國
    104年2月間因罹患失智症，致其不能為意思表示或受意思表
    示。現為代相對人辦理繼承登記，爰依法聲請對相對人為監
    護之宣告，並請求選定聲請人為監護人，同時指定相對人之
    次子即關係人謝祖德為會同開具財產清冊之人等語。
二、按對於因精神障礙或其他心智缺陷，致不能為意思表示或受
    意思表示，或不能辨識其意思表示之效果者，法院得因本人
    、配偶、四親等內之親屬、最近一年有同居事實之其他親屬
    、檢察官、主管機關或社會福利機構之聲請，為監護之宣告
    ，民法第14條第1項定有明文。次按受監護宣告之人應置監
    護人。法院為監護之宣告時，應依職權就配偶、四親等內之
    親屬、最近一年有同居事實之其他親屬、主管機關、社會福
    利機構或其他適當之人選定一人或數人為監護人，並同時指
    定會同開具財產清冊之人。法院為前項選定及指定前，得命
    主管機關或社會福利機構進行訪視，提出調查報告及建議。
    監護之聲請人或利害關係人亦得提出相關資料或證據，供法
    院斟酌。法院選定監護人時，應依受監護宣告之人之最佳利
    益，優先考量受監護宣告之人之意見，審酌一切情狀，並注
    意下列事項：1.受監護宣告之人之身心狀態與生活及財產狀
    況。2.受監護宣告之人與其配偶、子女或其他共同生活之人
    間之情感狀況。3.監護人之職業、經歷、意見及其與受監護
    宣告之人之利害關係。4.法人為監護人時，其事業之種類與
    內容，法人及其代表人與受監護宣告之人之利害關係。民法
    第1110條、第1111條、第1111條之1分別定有明文。再按監
    護宣告之裁定，於裁定送達或當庭告知法院選定之監護人時
    發生效力；監護宣告裁定經廢棄確定前，監護人所為之行為
    ，不失其效力，家事事件法第169條第1項、第170條第1項分
    別定有明文。
三、查聲請人主張之事實，業據其提出戶籍謄本及相對人病歷為
    證。又經本院在鑑定人衛生福利部彰化醫院（下稱彰化醫院
    ）李景嶽醫師前訊問相對人，相對人雖於本院點呼時有反應
    ，亦可認得聲請人，然就其年籍及親屬資訊等問題時，無法
    為正確回答，有本院訊問筆錄在卷可按。再經本院囑託該院
    為鑑定，鑑定結果認：「醫學上的診斷：診斷名：失智症。
    障礙程度：重度」、「日常生活狀況：個案自10年前起罹患
    失智症、且病程逐漸惡化，致日常生活功能嚴重退化。故案
    家自民國111年4月起，將個案安排至護理之家，接受全日照
    顧迄今。個案已經無法自行站起行走（需坐輪椅或臥床）、
    無法自行進食（需他人協助餵食），此外個人沐浴、穿衣、
    如廁等基本生活亦須他人予以協助，對外界刺激亦漸少反應
    。」、「精神狀態：1.意識/溝通性：清醒/因常言語片斷不
    清、或答非所問，而致溝通性不佳；2.記憶力：長短期記憶
    力均不佳（不知自己幾歲、不知住家在何處、說不出案夫名
    字）；3.定向力：明顯障礙。（不知今天是何年何月何日、
    不知身在何地，僅能認出案子）；4.計算能力：明顯障礙（
    例如：2＋3＝6）；5.理解‧判斷力：差。（例如：不知案夫已
    過世。）；6.現在性格特徵：退化、略孩子氣；7.其他（氣
    氛‧感情狀態‧幻覺‧妄想‧異常行動等）：注意力較差；8.智
    能檢查‧心理學檢查：難以配合施測。（已領有重度等級之
    身心障礙證明）。」、「有關判斷能力判定之意見：不能管
    理處分自己財產」、「回復可能性說明：回復可能性：低。
    」、「鑑定判定：1.基於受鑑定人有失智症，其程度重大，
    不能管理處分自己的財產，回復之可能性低。2.失智症之程
    度，可為監護宣告。不能為意思表示或受意思表示，不能辨
    識其意思表示之效果」等語，有彰化醫院111年9月12日彰醫
    精字第1110500398號公函所附成年監護（輔助）鑑定書在卷
    可稽，堪認相對人因失智症，致不能為意思表示或受意思表
    示，亦不能辨識其意思表示之效果。從而，本件聲請為有理
    由，應予准許，爰宣告相對人為受監護宣告之人。
四、本件相對人業經監護宣告，揆諸前揭規定，自應為其選定監
    護人及指定會同開具財產清冊之人。查相對人配偶已歿，育
    有長子即聲請人及次子即關係人謝祖德等二人，有戶籍謄本
    及戶役政資訊網站查詢-親等關聯(一親等)在卷可稽。又依
    聲請人所提出之同意書所載，相對人之孫謝采穎及謝峯榮均
    同意由聲請人擔任相對人之監護人，並以關係人謝祖德為會
    同開具財產清冊之人。本院審酌上開事證，認聲請人及關係
    人謝祖德為相對人之子，兩人與相對人關係非常密切，應能
    適切照護相對人，且其二人經親屬推為監護人、會同開具財
    產清冊之人，由渠等分別擔任相對人之監護人及會同開具財
    產清冊之人，應符合相對人之最佳利益，爰裁定如主文第2
    、3項所示。
五、末按民法第1113條準用同法第1099條、第1099條之1等規定
    ，於監護開始時，監護人對於受監護宣告之人之財產，應會
    同關係人謝祖德於2個月內開具財產清冊，並陳報法院，於
    開具完成並陳報法院前，監護人對於受監護宣告之人之財產
    ，僅得為管理上必要之行為，併此指明。
六、依家事事件法第164條第2項，裁定如主文。
中　　華　　民　　國　　111 　年　　9 　　月　　29　　日
                  家事法庭    法  官  梁晉嘉
以上正本係照原本作成。
如對本裁定抗告，須於裁定送達後10日內向本院提出抗告狀，並
繳納抗告費新臺幣1千元。 
中　　華　　民　　國　　111 　年　　9 　　月　　29　　日
                              書記官  許喻涵